臺灣臺北地方法院刑事判決　　　　　　　96年度易字第1004號
公　訴　人　臺灣臺北地方法院檢察署檢察官
被　　　告　乙○○
上列被告因詐欺案件，經檢察官提起公訴 （96年度偵字第1305號）
，本院判決如下：
    主  文
乙○○幫助意圖為自己不法之所有，以詐術使人將本人之物交付
，處有期徒刑肆月，如易科罰金，以新臺幣壹仟元折算壹日。未
扣案之「台北富邦商業銀行新店分行」、戶名「乙○○」、帳號
「000000000000」存款帳戶存摺壹本、提款卡壹枚
、以及未扣案之「華南商業銀行新店分行」、戶名「乙○○」、
帳號「000000000000」之存款帳戶之存摺壹本、提
款卡壹枚、印鑑章壹枚，均沒收。
    事  實
一、乙○○因經濟狀況不佳，於民國九十五年十一月十三日，見
    中國時報分類廣告版刊有借貸款廣告，即依該廣告所留之「
    0000000000」號行動電話與自稱「張先生」之甲○○（另案審理中）聯絡，雙方約定借款新台幣（下同）一
    萬元，每十天一期，每期利息一千元，甲○○另要求乙○○
    提供二家金融機構之存摺、印鑑章、提款卡及密碼，乙○○
    明知向金融機構申請帳戶使用係輕而易舉之事，一般人無故
    取得他人金融帳戶使用之行徑常與財產犯罪之需要密切相關
    ，而可預見該名不自行申辦帳戶使用反收集他人存摺之人，
    可能係遂行不法所有意圖用以詐騙他人交付金錢等不法用途
    ，又對於提供帳戶予他人使用雖無必引發他人萌生犯罪之確
    信，但因亟需款項，縱若他人利用其所提供之帳戶持以詐欺
    取財亦不違反其本意，容任他人利用其銀行帳戶遂行犯罪之
    幫助犯罪意思，當天（即九十五年十一月十三日）即前往台
    北縣新店市○○路○段二六六號台北富邦商業銀行股份有限
    公司新店分行（下簡稱：台北富邦商業銀行新店分行）開設
    活期儲蓄存款帳號第000000000000號之帳戶，
    另前往台北縣新店市○○路○段一０八號華南商業銀行新店
    分行（下簡稱：華南商業銀行新店分行）辦理原申設之活期
    儲蓄存款帳號第000000000000號帳戶之掛失存
    款印鑑暨更換取款印鑑，旋於翌日（即九十五年十一月十四
    日）十五時三十分許，在其位於台北縣新店市○○路○段一
    八四巷二十六號住處，將上開銀行存摺、印鑑章、提款卡及
    密碼資料交付予甲○○，以供甲○○及其所屬犯罪集團作為
    詐欺、收受贓款之工具使用，並獲得九千元（預扣利息一千
    元），藉此幫助甲○○及其同夥達到向他人詐欺取財之目的
    。而甲○○所屬之詐騙集團成員於收受上開帳戶存摺、提款
    卡等物後，便基於意圖為自己不法所有之犯意，於九十五年
    十一月二十一日上午九時許，撥打電話予丙○○，佯稱為其
    友人「蘇太太」，因故急需資金支應票款，向其借款三萬元
    云云，致丙○○陷於錯誤，而於同日上午十時三十分許轉帳
    匯款三萬元至乙○○所有之上開華南商業銀行新店分行帳戶
    內，旋即於同日遭提領一空，致丙○○受有三萬元之損失。
    後經丙○○發覺受騙而報警處理，始循線查悉上情。
二、案經台北縣政府警察局新店分局報請臺灣臺北地方法院檢察
    署檢察官偵查起訴。
    理  由
一、證據能力部分：
　　(一)按被告以外之人於審判外之言詞或書面陳述，除法律有規
  　　定者外，不得作為證據，刑事訴訟法第一百五十九條第一
    　項固定有明文。然被告以外之人於偵查中向檢察官所為之
      陳述，除顯有不可信之情況外，得為證據；被告以外之人
      於審判外之陳述，雖不符同法第一百五十九條之一至之四
      之規定，而經當事人於審判程序同意作為證據，法院審酌
      該言詞陳述或書面陳述作成時之情況，認為適當者，亦得
      為證據；又當事人、代理人或辯護人於法院調查證據時，
      知有第一百五十九條第一項不得為證據之情形，而未於言
      詞辯論終結前聲明異議者，視為有前項之同意，同法第一
      百五十九條之一第二項、第一百五十九條之五亦分別定有
      明文。而刑事訴訟法第一百五十九條之五的立法意旨在於
      傳聞證據未經當事人之反對詰問予以核實，原則上先予排
      除。惟若當事人已放棄反對詰問權，於審判程序中表明同
      意該等傳聞證據可作為證據；或於言詞辯論終結前未聲明
      異議，基於尊重當事人對傳聞證據之處分權，及證據資料
      愈豐富，愈有助於真實發見之理念，上開傳聞證據亦均得
      資為證據。
    (二)經查，本件證人丙○○在九十六年二月五日接受檢察官訊
      問時，經具結後所為陳述，此雖屬被告以外之人於審判外
      所為之陳述，然既經檢察官諭知證人有具結之義務及偽證
      之處罰並命朗讀結文具結擔保其證言之真實性後，以證人
      身份，於檢察官面前完整、連續陳述其親身經歷，且查無
      違法取證之瑕疵存在，應無顯不可信之情形，依刑事訴訟
      法第一百五十九條之一第二項規定具有證據能力。至於證
      人丙○○、甲○○於警詢中所為之陳述，固均係被告以外
      之人於審判外所為之言詞陳述，惟被告於本院行準備程序
    　時對此並無意見（見本院九十六年五月二十二日準備程序
      筆錄），且經本院於最後審理期日就上開警詢筆錄逐一提
      示並告以要旨，檢察官及被告就此部分證據之證據能力均
      未聲明異議，本院審酌證人丙○○僅為本件被害人，親身
      經歷見聞本案受騙之經過，而證人甲○○則係經被告指認
      、自稱「張先生」之收受存摺之人，其二人之證詞對認定
      犯罪事實之存否均有其必要性，且本院審酌該言詞陳述作
      成時之情況，並無違法取供情形或其他程序上之瑕疵，引
      用渠等警詢中之陳述作為證據應屬適當，依刑事訴訟法第
      一百五十九條之五之規定，即具證據能力，合先敘明。
二、訊據被告乙○○對其於上揭時、地，將其所有之華南商業銀
    行、台北富邦商業銀行存摺、印鑑章、提款卡及密碼資料，
    交付予收集帳戶之甲○○（自稱「張先生」），而對甲○○
    及其所屬犯罪集團所為詐騙犯行提供助力等事實，業於本院
    審理時坦認不諱（見本院九十六年六月二十九日審理筆錄）
    ，並有華南商業銀行所提供之被告申辦帳戶之客戶基本資料
    、存款往來明細表、華南商業銀行新店分行九十六年五月三
    十日華店存字第０九六００一八二號函暨檢附之存戶掛失取
    款印鑑暨更換取款印鑑，以及台北富邦商業銀行新店分行九
    十六年五月三十日北富銀新字第０００四八號函暨檢附之開
    戶基本資料、資金往來明細表等資料在卷可稽（見內政部警
    政署高雄港務警察局刑案偵查卷宗第十一頁至第十二頁、本
    院卷第四十頁至第四十五頁），且查：
    (一)證人即被害人丙○○於九十五年十一月二十一日上午九時
    　許，接獲詐欺集團成員電話，佯稱為其友人「蘇太太」，
      因故急需資金支應票款，向其借款三萬元云云，致丙○○
      陷於錯誤，而於同日上午十時三十分許轉帳匯款三萬元至
      乙○○所有之上開華南商業銀行新店分行帳戶內，旋即於
      同日遭提領一空等節，業據證人丙○○於警詢、檢察官偵
      查訊問時證述甚詳（見偵卷第十頁至第十一頁、第三十四
      頁至第三十五頁），並有內政部警政署反詐騙案件紀錄表
      、台北縣政府警察局板橋分局後埔派出所受理詐騙帳戶通
      報警示、詐騙電話斷話簡便格式表、受理各類案件紀錄表
      及報案三聯單、中華商業銀行匯款委託書證明條、華南商
      業銀行存款往來明細表等資料附卷可參（見偵卷第十七頁
      至第二十一頁、內政部警政署高雄港務警察局刑案偵查卷
      宗第十二頁）。再從證人丙○○所陳述之受詐騙情節，該
      手法與時下一般詐騙份子動輒撥打電話謊稱係被害人親友
      ，要求被害人匯款等詐騙手法一致，且由前揭卷附被告乙○○申設之華南商業銀行新店分行帳戶之交易明細觀之，
      證人丙○○匯入款項後，當日旋即遭人以提款卡提領一空
      ，則證人丙○○所指遭詐騙份子詐騙財物之情，堪可信實
      。從而，依上開事證，足認被告所申設之華南商業銀行新
      店分行帳戶於九十五年十一月十四日交付予他人後，確實
      遭使用、供作犯罪集團成員向他人詐欺後，取得贓款所用
      之工具，至屬灼然。
    (二)被告於警詢、偵查中雖辯稱當初是為了借款，對方要求交
      付存摺、印鑑章、提款卡及所屬密碼，以供日後收取利息
      之用云云。然被告於本院準備程序中自承：當初借款一萬
      元時，約定每十天利息一千元，甲○○要求給付二本存摺
      帳戶，到時就各匯五百元到這二個帳戶內，等錢全部還清
      ，就會把存摺返回；之前有跟當舖抵押機車借款，九十五
      年一月間也曾向地下錢莊借款，需簽本票、交付身分證影
      本，利息則是約出來當面交付，與這次借款程序不同等語
      （見本院九十六年五月二十二日準備程序筆錄），由被告
      於與自稱錢莊之甲○○接洽、商談借款時，甲○○除要求
      簽立本票以確保債權外，另要求被告交付存摺、提款卡及
      密碼之流程以觀，顯與一般錢莊之借貸方式已相迥異，從
      而被告於交付存摺、提款卡、密碼時，顯已知悉錢莊業者
      通常僅要求借貸人簽發本票及提供身分證影本，以便於日
      後追索債務，然甲○○除要求被告簽發本票、提供身分證
      影本外，更進而告知需提供存摺、印鑑卡、提款卡及密碼
      資料，故被告就所取得之現金九千元之對價包含交付存摺
      、印鑑卡、提款卡及密碼資料，應無不知之理。再佐以被
      告亦自承：借款後並未將本金或利息存入其所有之華南商
      業銀行新店分行或是台北富邦商業銀行新店分行帳戶等語
      （見本院九十六年五月二十二日準備程序筆錄），而卷附
      被告申設之華南商業銀行新店分行、台北富邦商業銀行新
      店分行帳戶之存款往來明細表，亦均無被告匯款或存款之
      紀錄，則被告辯稱係為便利清償錢莊借款而交付存摺、提
      款卡及密碼云云，已非可採。
    (三)按於金融機構開設存款帳戶暨請領存摺及金融卡，係個人
      之理財工具，申請開設並無任何特殊之限制，一般民眾皆
      得以存入最低開戶金額，在各金融機構申請帳戶使用，且
      個人之存款帳戶存簿，乃關係該帳戶之款項之存取，若非
      極為信任之親友因急迫情形有立即使用之必要之情形外，
      否則本可自行開立帳戶使用，個人之帳戶存簿、提款卡，
      亦無任意交付或將提款卡密碼告知予不認識、不熟識之人
      之理；又今日社會，實有利用人頭帳戶掩飾，供作受詐騙
      或恐嚇之被害人匯款之帳戶再提領使用之事，迭有所聞，
      且多經傳播媒體廣為報導，案發時（即九十五年十一月間
      ）被告已年滿三十八歲，身心健全，智識程度為一般程度
      之成年人，並非年幼無知或與社會隔絕之人，對於將自己
      開設存款帳戶之存摺、提款卡等物交予他人，該帳戶將有
      可能被利用作為實行財產犯罪之工具乙事，應有所預見及
      認識，被告卻猶將上開帳戶存摺、提款卡及所屬密碼交付
      與初次謀面之甲○○及其同夥使用，依卷內事證，雖未見
      被告有何參與詐騙被害人之行為、或於事後亦分得款項之
      積極證據，而無從認屬本件詐欺取財行為之共同正犯，然
      被告將應屬個人使用之帳戶提供予第三人使用，此即彰顯
      其幫助該他人為詐欺取財之財產犯罪之不確定故意及行為
      甚明。
    (四)綜上所述，被告乙○○主觀上已預見有幫助他人詐欺取財
      之可能性，且客觀上確有提供上揭存款帳戶存摺、印鑑章
      、提款卡及密碼資料之行為，本件事證已臻明確，被告之
      犯行已經證明，應依法論科。
三、按幫助犯之成立，主觀上行為人須有幫助故意，客觀上須有
    幫助行為，意即需對於犯罪與正犯有共同之認識，而以幫助
    之意思，對於正犯資以助力，而未參與實施犯罪之行為者而
    言。被告將其所申設之華南商業銀行、台北富邦商業銀行活
    期儲蓄存款帳戶之存摺、印鑑章、提款卡及密碼資料，提供
    予犯罪集團成員，以供渠等詐騙他人後取得贓款之用，雖無
    證據足認被告與該犯罪集團成員有何詐欺行為之犯意聯絡或
    參與詐欺取財構成要件行為之分擔，但其提供他人帳戶，供
    為詐欺取財贓款匯入、提領之帳戶，係提供詐欺取財構成要
    件以外之助力，核其所為，係犯刑法第三十條第一項、第三
    百三十九條第一項之詐欺取財罪之幫助犯，並依刑法第三十
    條第二項規定減輕其刑。爰審酌被告正值壯年，卻不思以正
    途賺取所需，率將存摺及金融卡等物提供他人充為犯罪收贓
    之用，不僅助長詐欺等財產犯罪於社會上充斥橫行，且因有
    「人頭戶」包藏掩飾致而查緝困難之故，主犯成員遂有恃無
    恐，行徑乃更加猖獗，影響社會治安、金融秩序正常交易安
    全，增加被害人尋求救濟之困難，並使犯罪之追查趨於複雜
    ，惟犯後尚能坦承犯行，足見其悔意，及其犯罪之動機、目
    的、手段、生活狀況等一切情狀，量處如主文所示之刑，併
    諭知對被告所宣告之刑易科罰金之折算標準。
四、未扣案之「台北富邦商業銀行新店分行」、戶名「乙○○」
    、帳號「000000000000」之帳戶，以及未扣案
    之「華南商業銀行新店分行」、戶名「乙○○」、帳號「0
    00000000000」之存款帳戶之存摺各一本、提款
    卡各一枚，以及印鑑章一枚，業經被告提供與他人使用，然
    被告供稱彼此約定於還款後返還等語（見本院九十六年五月
    二十二日準備程序筆錄），既非賣斷，顯見仍屬被告所有，
    為供或預備供幫助他人詐欺取財所用之物，雖均未扣案，惟
    無證據可證明已滅失，爰依刑法第三十八條第一項第二款規
    定，宣告沒收。
五、應依刑事訴訟法第二百九十九條第一項前段，刑法第三十條
    第一項、第二項、第三百三十九條第一項、第四十一第一項
    前段、第三十八條第一項第二款，刑法施行法第一條之一第
    一項、第二項前段，判決如主文。
本案經檢察官郭昭吟到庭執行職務。
中　　華　　民　　國　　96　　年　　7 　　月　　13　　日
                      台灣台北地方法院刑事第五庭
                          審判長法  官  黃程暉
                                法  官  高偉文
                                法　官　何俏美
上正本證明與原本無異。
如不服本判決，應於判決送達後10日內向本院提出上訴狀（應抄
附繕本）。告訴人或被害人如對於本判決不服者，應具備理由請
求檢察官上訴，其上訴期間之計算係以檢察官收受判決正本之日
期為準。
                                書記官  林曉郁
中　　華　　民　　國　　96　　年　　7 　　月　　13　　日
附錄：本案論罪科刑法條全文
刑法第339條
意圖為自己或第三人不法之所有，以詐術使人將本人或第三人之
物交付者，處5年以下有期徒刑、拘役或科或併科1千元以下罰金
。
以前項方法得財產上不法之利益或使第三人得之者，亦同。
前二項之未遂犯罰之。
